【裁判字號】    99,審訴,834
【裁判日期】    991126
【裁判案由】    毒品危害防制條例
【裁判全文】
臺灣士林地方法院刑事判決             99年度審訴字第834號
公  訴  人  臺灣士林地方法院檢察署檢察官
被      告  謝正龍
上列被告因違反毒品危害防制條例案件，經檢察官提起公訴（99
年度毒偵字第2035號），被告於本院準備程序中就被訴事實為有
罪陳述，經本院合議庭裁定由受命法官獨任行簡式程序審理，並
判決如下：
    主  文
謝正龍施用第一級毒品，累犯，處有期徒刑拾月。
    事  實
一、謝正龍前因施用毒品案件，經臺灣臺北地方法院裁定送觀察
    、勒戒後，認有繼續施用毒品之傾向，復經裁定令入戒治處
    所施以強制戒治，嗣因執行成效良好，經裁定停止戒治，所
    餘戒治期間付保護管束，於民國88年10月19日保護管束期滿
    未經撤銷停止戒治，視為執行完畢，並經臺灣臺北地方法院
    檢察署檢察官以88年度戒毒偵字第97號為不起訴處分確定。
    復於前揭觀察、勒戒及強制戒治執行完畢後5 年內之91年間
    ，因施用毒品案件，除經本院裁定令入戒治處所施以強制戒
    治，並經臺灣士林地方法院檢察署檢察官以91年度毒偵字第
    581 號提起公訴，其中強制戒治部分，嗣因執行成效良好，
    經本院裁定停止戒治，所餘戒治期間付保護管束，惟謝正龍
    於保護管束期間內，因違反保護管束情節重大，再經本院裁
    定撤銷停止戒治，令入戒治處所強制戒治。至刑事追訴部分
    ，經本院以91年度訴字第397 號判決判處有期徒刑10月確定
    ，經與他案贓物案件所處之刑接續執行，已於94年1 月9 日
    縮刑期滿執行完畢。後又因施用毒品案件，經本院分別以95
    年度訴字第686 號判決處有期徒刑1 年確定及以95年度訴字
    第1007號判決處有期徒刑1 年4 月確定，前1 案嗣與另案違
    反稅捐稽徵法案件所處之刑合併減刑及定應執行有期徒刑8
    月確定，再與後案經減刑為有期徒刑8 月確定接續執行，於
    97年6 月24日縮刑期滿執行完畢。詎其猶不知悛悔，復基於
    施用第一級毒品海洛因之犯意，於99年8 月16日上午8 時許
    ，在其位於臺北市○○區○○街47號之1 居處，以針筒注射
    之方式，施用海洛因1 次。嗣於99年8 月16日晚間8 時11分
    ，謝正龍因另犯竊盜案件為警查獲，經警採集其尿液檢體送
    鑑驗後，始知上情。
二、案經臺北市政府警察局士林分局報請臺灣士林地方法院檢察
    署檢察官偵查起訴。
    理  由
一、前揭事實，業據被告謝正龍於警詢時、偵查中、本院準備程
    序及本院審理時坦承不諱（參見偵卷第6 頁、第64頁，本院
    卷第33頁背面、第35頁背面、第36頁），又被告於99年8 月
    16日在士林分局所排尿液，經送台灣尖端先進生技醫藥股份
    有限公司以酵素免疫分析法初驗後，再以氣相層析質譜儀法
    複驗，證實該尿液呈嗎啡陽性反應，有該公司於99年9 月3
    日出具之濫用藥物檢驗報告及臺北市政府警察局偵辦毒品案
    件尿液檢體委驗單影本（編號：024603號）各1 紙附卷可稽
    （附於偵卷第8 至10頁），足認被告前開自白與事實相符，
    應可採信。
二、按毒品危害防制條例於92年7 月9 日修正公布，自93年1 月
    9 日施行，其中第20條、第23條將施用毒品之刑事處遇程序
    區分為「初犯」、「5 年內再犯」、「5 年後再犯」。依其
    立法理由之說明：「初犯」，經觀察、勒戒或強制戒治，應
    為不起訴處分或不付審理之裁定；經觀察、勒戒或強制戒治
    執行完畢釋放後，「5 年內再犯」者，因其再犯率甚高，原
    實施之觀察、勒戒及強制戒治既已無法收其實效，爰依法追
    訴或裁定交付審理。至於經觀察、勒戒或強制戒治執行完畢
    釋放，「5 年後再犯」者，前所實施之觀察、勒戒或強制戒
    治已足以遮斷其施用毒品之毒癮，為期自新及協助其斷除毒
    癮，仍用「初犯」規定，先經觀察、勒戒或強制戒治之程序
    。從而，依修正後之規定，祇於「初犯」及「5 年後再犯」
    2 種情形，有其追訴條件之限制，即須於初犯經觀察、勒戒
    或強制戒治釋放後，5 年內均無施用毒品之行為，始能認其
    前所實施之觀察、勒戒或強制戒治已足遮斷毒癮，而得於5
    年後再犯時，再予適用初犯之規定，重行觀察、勒戒等程序
    。倘5 年內已經再犯，經依法再為保安處分或追訴處罰，縱
    其第3 次（或第3 次以上）施用毒品之時間，在初犯之保安
    處分執行完畢釋放5 年以後，即與「5 年後再犯」之情形有
    別，且因已於「5 年內再犯」，顯見其再犯率甚高，原實施
    觀察、勒戒或強制戒治，已無法收其實效，自無再經觀察、
    勒戒及強制戒治之必要，應由檢察官逕行起訴，始符新法修
    正之本旨（最高法院97年第5 次刑事庭會議決議、97年度台
    非字第540 號判決參照）。查，本案被告前因施用毒品案件
    ，經法院裁定送觀察、勒戒及強制戒治，於執行完畢後5 年
    內再犯施用毒品罪，業經追訴及判處罪刑確定等情，有臺灣
    高等法院被告前案紀錄表在卷可稽，是本案被告所為施用毒
    品之犯行，距離前開觀察、勒戒及強制戒治執行完畢釋放雖
    已逾5 年，惟被告於上開觀察、勒戒及強制戒治執行完畢後
    5 年內，既已再犯施用毒品罪，並經追訴、處罰，揆諸前揭
    說明，其本次犯行即與毒品危害防制條例第20條第3 項所稱
    之「5 年後再犯」有別，是公訴人依法追訴，於法並無不合
    ，本院自應依法論科。
三、核被告謝正龍所為，係犯毒品危害防制條例第10條第1 項之
    施用第一級毒品罪，其施用前持有海洛因之低度行為，應為
    施用之高度行為所吸收，不另論罪。又被告有如事實欄所載
    前案科刑及執行之情形，有臺灣高等法院被告前案紀錄表附
    卷可參，其於有期徒刑執行完畢後5 年內，故意再犯本案有
    期徒刑以上之罪，為累犯，應依刑法第47條第1 項之規定加
    重其刑。爰審酌被告曾因施用毒品犯行而送觀察、勒戒、強
    制戒治及法院判處罪刑確定，仍不知悛悔，復再施用第一級
    毒品，顯見其無戒絕之決心，惟念其施用毒品乃戕害自己身
    心健康，尚未危及他人，且本次施用毒品犯行僅1 次，並考
    量其犯後於偵、審中坦承犯行之犯後態度，兼衡其犯罪之動
    機、目的、智識程度等一切情狀，量處如主文所示之刑，以
    示懲儆。
據上論斷，應依刑事訴訟法第273 條之1 第1 項、第299 條第1
項前段，毒品危害防制條例第10條第1 項，刑法第11條前段、第
47條第1 項，判決如主文。
本案經檢察官黃育仁到庭執行職務。
中    華    民    國    99    年    11    月    26    日
                  刑事第一庭法  官  莊明達
以上正本證明與原本無異。
如不服本判決應於收受判決後10日內向本院提出上訴書狀，並應
敘述具體理由；其未敘述上訴理由者，應於上訴期間屆滿後20日
內向本院補提理由書。
                            書記官  丁梅芬
中    華    民    國    99    年    11    月    26    日
附錄本件論罪科刑依據法條全文：
毒品危害防制條例第10條：
施用第一級毒品者，處6月以上5年以下有期徒刑。
施用第二級毒品者，處3年以下有期徒刑。

司法院資訊處製作；財團法人民間司法改革基金會備份。
